最高法院刑事判決
111年度台上字第4878號
上  訴  人  施美瑜                    
選任辯護人  郭香吟律師
上列上訴人因偽造文書案件，不服臺灣高等法院臺南分院中華民
國111年8月2日第二審判決（111年度上訴字第516號，起訴案號
：臺灣臺南地方檢察署110年度偵字第16322號），提起上訴，本
院判決如下：
    主  文
上訴駁回。
    理  由
一、按刑事訴訟法第377條規定，上訴於第三審法院，非以判決
    違背法令為理由，不得為之。是提起第三審上訴，應以原判
    決違背法令為理由，係屬法定要件。如果上訴理由書狀並未
    依據卷內訴訟資料，具體指摘原判決不適用何種法則或如何
    適用不當，或所指摘原判決違法情事，顯與法律規定得為第
    三審上訴理由之違法情形，不相適合時，均應認其上訴為違
    背法律上之程式，予以駁回。
二、本件經原審審理結果，認為上訴人施美瑜有原判決事實欄（
    下稱事實欄）所載偽造文書犯行明確，因而維持第一審論處
    上訴人犯行使偽造私文書罪刑及沒收，並諭知附條件緩刑之
    判決，駁回檢察官及上訴人在第二審之上訴，已載敘其調查
    取捨證據之結果及憑以認定犯罪事實之心證理由，就上訴人
    否認犯行之辯詞認非可採，亦依調查所得證據予以論述，有
    卷存資料可資覆按。
三、犯罪事實之認定、證據之取捨及證明力之判斷，俱屬事實審
    法院之職權，此項職權之行使，倘不違背客觀存在之經驗法
    則或論理法則，即不違法，觀諸刑事訴訟法第155條第1項規
    定甚明，自無許當事人任憑主觀妄指為違法，而資為合法之
    第三審上訴理由。原判決係依憑上訴人所為不利於己之供述
    （坦承客觀事實），證人陳雅芬、許振坤分別於第一審審理
    時所為不利於上訴人之證詞，佐以卷附其他證據資料，而認
    定上訴人有事實欄所載之行使偽造私文書犯行明確，並說明
    上訴人與其女兒陳雅芬於另一名女兒陳鳳玲（於民國109年2
    月9日歿）去世前半年左右，雙方感情即非和睦，且陳雅芬
    顧及其父親陳世安（即上訴人之前夫）之感受，未必會同意
    上訴人之要求而委託或授權其代為申請其全戶戶籍謄本，上
    訴人所稱已取得陳雅芬同意，與陳雅芬關係良好，應無不同
    意其代為申請其全戶戶籍謄本之理，如何不足採信之理由等
    旨綦詳，並敘明上訴人所辯主觀上無偽造文書之故意等辯詞
    及陳雅芬因長期憂鬱及失眠而就醫，然其程度尚不至於影響
    正常生活而難據為上訴人有利之認定，併於理由內論載明白
    。凡此，概屬原審採證認事職權之合法行使，核其論斷說明
    ，衡諸經驗及論理等證據法則皆無違背，亦非原審主觀之臆
    測，且係綜合調查所得之各直接、間接證據而為合理論斷，
    自非法所不許，無所指理由不備或矛盾之違法。至上訴意旨
    所稱伊係基於「申請戶籍謄本及閱覽戶籍登記資料處理原則
    」（下稱「戶籍謄本處理原則」）規定之利害關係人身分申
    請其女陳雅芬之全戶戶籍謄本云云，然依上訴人所供及卷附
    證據資料，上訴人係以陳雅芬名義（附委託書）申請，並非
    以利害關係人之本人名義申請，已如上述。況依卷附元大人
    壽保險股份有限公司理賠照會單（見他字第3945號偵查卷第
    27頁）所示，申請陳鳳玲之理賠保險金所需文件，包括死者
    陳鳳玲全部法定繼承人之戶籍謄本，即其父親陳世安、母親
    施美瑜（即上訴人），是上訴人申請保險金所需之文件，尚
    需陳世安之戶籍謄本，此部分上訴人顯非屬利害關係人而得
    逕依「戶籍謄本處理原則」之規定申請，併此敘明。
四、上訴意旨，仍謂其主觀上無偽造文書之故意，且係基於「戶
    籍謄本處理原則」所規定之利害關係人身分申請陳雅芬之全
    戶戶籍謄本而指摘原判決不當云云，顯非依據卷內資料具體
    指摘原判決有何違背法令之情形，而置原判決所為明白論斷
    於不顧，仍持已為原判決指駁之同一陳詞再事爭辯，或對於
    事實審法院取捨證據與判斷證明力之職權行使，徒以自己之
    說詞，任意指為違法，且重為事實之爭執，難謂已符合首揭
    法定上訴要件，應認其上訴為不合法律上之程式，予以駁回
    。
據上論結，應依刑事訴訟法第395條前段，判決如主文。　
中　　華　　民　　國　　111 　年　　12　　月　　8 　　日
                  刑事第七庭審判長法　官  段景榕
                                  法　官  楊力進
                                  法　官  汪梅芬
                                  法　官  宋松璟
                                  法　官  沈揚仁
本件正本證明與原本無異
                                  書記官  石于倩
中　　華　　民　　國　　111 　年　　12　　月　　13　　日